【裁判字號】    99,撤緩,43
【裁判日期】    990430
【裁判案由】    聲請撤銷緩刑
【裁判全文】
臺灣新竹地方法院刑事裁定              99年度撤緩字第43號
聲  請  人  臺灣新竹地方法院檢察署檢察官
受  刑  人  甲○○
上列聲請人因受刑人違反廢棄物清理法案件（本院96年度訴緝字
第31號），聲請撤銷緩刑之宣告（99年度執聲字第310 號），本
院裁定如下：
    主  文
聲請駁回。
    理  由
一、聲請意旨略以：查受刑人甲○○因違反廢棄物清理法案件，
    經貴院於民國96年7 月30日以96年度訴緝字第31號判處有期
    徒刑6 月，同時宣告緩刑4 年，於96年7 月30日確定。惟其
    於緩刑期前即94年10月18日，更犯廢棄物清理法罪，經臺灣
    高等法院於98年11月13日以98年度上訴字第3158號判處有期
    徒刑1 年，減為有期徒刑6 月，嗣受刑人不服提起上訴，經
    最高法院於99年2 月25日以99年度台上字第1110號駁回上訴
    後，於99年2 月25日確定。核該受刑人於判決確定前，更故
    意犯違反廢棄物清理法之罪，並在緩刑期內受有期徒刑宣告
    確定，足認原宣告之緩刑難收其預期效果，而有執行刑罰之
    必要，已合於刑法第75條之1 第1 項第1 款所定撤銷緩刑宣
    告之原因，爰依刑事訴訟法第476 條規定聲請撤銷等語。
二、按受緩刑之宣告，於緩刑前因故意犯他罪，而在緩刑期內受
    六月以下有期徒刑、拘役或罰金之宣告確定，足認原宣告之
    緩刑難收其預期效果，而有執行刑罰之必要者，得撤銷其宣
    告，98年5 月19日修正施行之刑法第75條之1 第1 項第1款
    定有明文。又上開修正規定，依刑法施行法第10條之2 第2
    項之規定，自98年9 月1 日施行，且同法施行法第6 條之1
    第2 項復規定：「於中華民國98年5 月19日刑法修正施行前
    ，受緩刑之宣告，98年5 月19日修正刑法施行後，仍在緩刑
    期內者，適用98年5 月19日修正施行之刑法第75條及第75條
    之1 規定」。是倘受刑人於上開刑法第75條之1 第1 項第1
    款規定修正施行前，受緩刑之宣告，而於該條規定施行後，
    仍在緩刑期內者，應適用98年5 月19日修正施行之刑法第75
    條之1 規定。經查，本件受刑人甲○○因違反廢棄物清理法
    案件，經本院於96年7 月30日以96年度訴緝字第31號判處有
    期徒刑1 年，減為有期徒刑6 月，如易科罰金，以銀元300
    元即新臺幣900 元折算1 日，同時宣告緩刑4 年，並於96年
    7 月30日確定（緩刑期間依刑法第74條第1 項規定，自裁判
    確定之日即96年7 月30日起算，至100 年7 月29日止），足
    見受刑人係於上開刑法第75條之1 規定修正施行前受緩刑之
    宣告，而於該條規定施行後仍在緩刑期內，自應適用98年5
    月19日修正施行之上開刑法第75條之1 之規定。
三、次按刑法第75條之1 得撤銷緩刑宣告之規定，考其立法意旨
    略以：關於緩刑之撤銷，現行法第75條第1項固已設有2款應
    撤銷之原因；至得撤銷緩刑之原因，則僅於保安處分章內第
    93條第3 項與撤銷假釋合併加以規定，體例上不相連貫，實
    用上亦欠彈性，爰參酌德國及奧地利現行立法例增訂得撤銷
    緩刑之原因，其中現行關於緩刑前或緩刑期間故意犯他罪，
    而在緩刑期內受得易科罰金之有期徒刑之宣告者，列為應撤
    銷緩刑之事由，因認過於嚴苛，而排除第75條應撤銷緩刑之
    事由，移列至得撤銷緩刑事由，俾使「法官依被告再犯情節
    ，而裁量是否撤銷先前緩刑之宣告」；其次，如有前開事由
    ，但判決宣告拘役、罰金時，可見行為人仍未見悔悟，有列
    為得撤銷緩刑之事由，以資彈性適用，爰於第1項第1款、第
    2 款增訂之。且本條採用裁量撤銷主義，賦予法院撤銷與否
    之權限，特於第1 項規定實質要件為「足認原宣告之緩刑難
    收其預期效果，而有執行刑罰之必要」，供作審認之標準。
    亦即於上揭「得」撤銷緩刑之情形，法官應依職權本於合目
    的性之裁量，妥適審酌被告所犯前後數罪間，關於法益侵害
    之性質、再犯之原因、違反法規範之情節是否重大、被告主
    觀犯意所顯現之惡性及其反社會性等情，是否已使前案原為
    促使惡性輕微之被告或偶發犯、初犯改過自新而宣告之緩刑
    ，已難收其預期之效果，而確有執行刑罰之必要，此與刑法
    第75條第1項所定2款要件有一具備，即毋庸再行審酌其他情
    狀，應逕予撤銷緩刑之情形不同。
四、經查：
(一)、受刑人甲○○於92年11月間，因違反廢棄物清理法案件，經
    本院於96年7 月30日以96年度訴緝字第31號判處有期徒刑1
    年，減為有期徒刑6 月，如易科罰金以銀元300 元即新臺幣
    900 元折算1 日，緩刑4 年，於96年7 月30日確定（下稱甲
    案），有本院96年度訴緝字第31號宣示判決筆錄及臺灣高等
    法院被告前案紀錄表各1 份在卷可參，是受刑人所受緩刑之
    宣告，係自裁判確定之日即96年7 月30日起算，至100 年7
    月29日期滿；又受刑人於上開緩刑前之94年10月18日，故意
    更犯違反廢棄物清理法案件，經臺灣高等法院於98年11月13
    日以98年度上訴字第3158號判處有期徒刑1 年，減為有期徒
    刑6 月，如易科罰金，以銀元300 元折算1 日，嗣因受刑人
    提起上訴，經最高法院於99年2 月25日以99年度台上字第11
    10號駁回上訴後，於99年2 月25日確定（下稱乙案）一節，
    亦有最高法院99年度台上字第1110號判決書、臺灣高等法院
    98年度上訴字第3158號判決書及臺灣高等法院被告前案紀錄
    表各1 份在卷可按。是受刑人於上開緩刑前，因故意犯他罪
    ，而在緩刑期內受6 月以下有期徒刑宣告確定一情，堪以認
    定。
(二)、惟查，受刑人所犯上述2 案雖均屬故意犯罪，且犯罪情節類
    似，然觀其犯罪時間已相隔2 年，尚難遽以認為受刑人於其
    後所受之緩刑宣告有何難收其預期效果之情事。再者，聲請
    人復未提出除上開判決犯罪事實以外之其他積極證據或具體
    說明受刑人有何情狀足認符合「原宣告之緩刑難收其預期效
    果，而有執行刑罰之必要」等實質要件，若得僅依上開判決
    書所載之犯罪事實即以受刑人於緩刑前另犯他罪，即一律撤
    銷緩刑，則刑法第75條及第75條之1 即無區分之必要，進而
    前開刑法第75條之1 第1 項之立法本旨將意義盡失，亦與緩
    刑之目的乃係避免短期自由刑之弊，並給予受刑人自新機會
    未盡相符。揆諸上開說明，聲請人聲請撤銷本院96年度訴緝
    字第31號判決之緩刑宣告，自難准許，應予駁回。
五、爰依刑事訴訟法第220條之規定，裁定如主文。
中    華    民    國    99    年    4     月    30    日
                      刑事第三庭    法  官   林哲瑜
以上正本證明與原本無誤。
如不服本裁定應於送達後5日內向本院提出抗告狀。
中    華    民    國    99    年    4     月    30    日
                                    書記官   鍾佩芳

司法院資訊處製作；財團法人民間司法改革基金會備份。
